【裁判字號】    99,交聲,601
【裁判日期】    990921
【裁判案由】    聲明異議
【裁判全文】
臺灣臺南地方法院交通事件裁定     99年度交聲字第601號
移送機關    交通部公路總局嘉義區監理所臺南監理站
異議人即
受處分人    甲○○
上列受處分人因違反道路交通管理處罰條例案件，對於交通部公
路總局嘉義區監理所台南監理站民國99年4月23日所為之裁決處
分（處分案號：嘉監南字第裁74-Z00000000號），聲明異議，本
院裁定如下：
    主  文
異議駁回。
    理  由
一、原處分意旨略以：受處分人即異議人甲○○（下稱異議人）
    遭警舉發於民國（下同）99年1月10日上午9時34分，駕駛牌
    照號碼A2-0859號自小客車（下稱系爭車輛），在國道一號
    北上272.8公里處，在規定之最高時速110公里路段，卻以時
    速186公里行駛，有超速76公里之違規行為，嗣經交通部公
    路總局嘉義區監理所臺南監理站（下稱移送機關）依道路交
    通管理處罰條例第43條第4項之規定，裁處異議人吊扣汽車
    牌照3個月。
二、聲明異議意旨略以：
  (一)測速儀器係電子產品，有誤差存在，異議人所有系爭車輛係
    93年3月7日出廠，該車之維修手冊記載本車型車輛全油門最
    高時速為156至162公里，車主手冊也記載最高時速176公里
    。異議人3年前購入該車，並無改裝該車之設備，且遭舉發
    時，該車之性能已無法跟新車相比，又舉發當日凌晨零時許
    ，已將該車油箱加滿57.8公升之油料，異議人實無法認同該
    車遭舉發時時速可能達186公里之速度。
  (二)又異議人向交通部臺灣區○道○○○路局及高速公路南區工
    程處所調閱之資料發現，本件舉發路段車輛繁多，單線車道
    平均最高速度為時速111公里，全部車道平均車速也僅有時
    速102公里，因此，異議人駕駛系爭車輛經過該路段，時速
    不可能達186公里。
  (三)另舉發照片顯示，速度：186公里/時，測速距離：81.9公尺
    ，兩者數據不可思議。因時速186公里，每秒移動51.67公尺
    ，3秒移動155.01公尺，該測速儀器由人工方式加以操作，
    以南北雙向6車道加上中央分隔島，測速儀器移動角度約90-
    100度。舉發員警從天橋上看到超速車，正常反應時間要1秒
    ，移動機器鏡頭加上對準超速車加上瞄準超速車共需花費4
    秒方為合理，因此，取締距離應為206.68公尺始為合理。又
    高速公路車道線一段白線加上一段虛線係10公尺，安全距離
    參考點的指示牌左邊的白色實線離天橋的距離50公尺（如附
    件8-2所示），舉發照片的測距為81.9公尺，車尾後的那條
    虛線就是離取締地點天橋距離為80公尺的虛線，而車頭前的
    第一條線即是表示90公尺的虛線，車頭前第2條線也就是代
    表100公尺的白色實線，但在舉發照片上，車頭前的第2條線
    並不是白色實線，因此，舉發照片上測距為81.9公尺有誤，
    測得186公里之時速也有誤。
  (四)舉發機關對異議人所提出之申訴，函覆資料有誤，因測速儀
    器3/1秒發射40次聚光紅外線係錯的，應該是1/3秒才對。異
    議人願將系爭車輛送至檢驗單位，鑑定該車之車速是否可達
    時速186公里，以求公正。為此聲明異議，請求撤銷原處分
    等語。
三、按汽車駕駛人，駕駛汽車有行車速度，超過規定之最高時速
    六十公里以上者，處新臺幣六千元以上二萬四千元以下罰鍰
    ；並吊扣汽車牌照3個月；道路交通管理處罰條例第43條第1
    項第2款、第4項分別定有明文。
四、經查：
  (一)異議人遭警舉發駕駛系爭車輛於上開時、地，時速186公里
    ，有超過規定最高時速60公里以上之違規行為，有內政部警
    政署國道公路警察局99年2月10日公警局交字第Z00000000號
    舉發違反道路交通管理事件通知單1份附卷可稽。
  (二)異議人雖抗辯稱其於上開時、地，駕駛系爭車輛之行車速不
    可能達時速186公里，並無超速行駛之違規行為云云，然系
    爭車輛係89年3月出廠、距離本件違規行為發生日即99年1月
    10日最近一次之檢驗日期即99年3月15日，並無檢驗不合格
    之情，有移送機關99年5月25日嘉監南字第0990012301號函
    檢送汽車檢驗紀錄表1份附卷可參，因此，系爭車輛之性能
    應無故障之疑慮。
  (三)又本件執勤員警所用之雷射測速儀器曾經經濟部標準檢驗局
    鑑定合格，有內政部警政署國道公路警察局第四警察隊99年
    6月4日公警四交字第0990471042號函檢送合格證書1份附卷
    可參（檢定日期：98年10 月22日、有效期限：99年10月31
    日）。另依據臺灣光學公司有關雷射測速儀器講習，說明雷
    射係一對一單點瞄準不受其他車輛影響，儀器於1/3秒（原
    誤值為3/1秒）內發設40次聚光紅外線打中目標往返時間差
    ，換算目標車輛車速，其使用數位相機照相，由操作者追瞄
    目標車輛測速過程同步擷取照片，測得目標車輛車速超過設
    定之速度，即將相片及測速數據加密存檔，本案採證照片所
    顯示之「+」字線標號標示在違規車輛車尾，並無誤拍他車
    之情事，亦有內政部警政署國道公路警察局第四警察隊99年
    7 月30日公警四交字第0990471478號函檢送現場圖、員警職
    務報告各1份附卷可參。而異議人雖辯稱以舉發員警發現違
    規車輛進而瞄準違規車輛，反應距離應為4秒，加上時速186
    公里，每一秒移動距離係51.67公尺計算，測距距離應為206
    .68公尺，始為合理，舉發照片顯示81.9公尺，並不合理，
    因此，舉發照片所測得之速度不正確云云，然舉發員警發現
    違規車輛進而瞄準違規車輛，反應距離為4秒一節，係異議
    人之推測，並無證據以實其說，因此，自難僅憑異議人之推
    測，而為其有利之認定；再者，舉發員警當時係位於嘉義系
    統跨越天橋上以雷射測速儀器測得系爭車輛有超速之情形，
    亦據前開舉發機關檢送現場圖1份陳稱在卷，因此，該雷射
    測速儀器並非同在國道一號高速公路上以平行方式瞄準系爭
    車輛，而係在該天橋上，以上對下之方式瞄準系爭車輛，因
    此，亦難以系爭車輛當時每秒之移動速度，來認定系爭車輛
    之測距距離是否合理。另異議人所提出該路段單線車道平均
    最高速度為時速111公里，全部車道平均車速也僅有時速102
    公里之資料，亦僅能證明當時行經車輛之平均車速而已，並
    不代表異議人於上開時、地駕駛系爭車輛不可能為時速186
    公里之駕駛行為。基此，本件舉發警員所使用測速儀器之準
    確度，應係值得信賴，故異議人駕駛系爭車輛於前述時、地
    ，行經最高速限為時速110公里之路段時，其行車速度為時
    速186公里，而有超速60公里以上之違規事實，應堪認定，
    是異議人前述所辯，礙難採信。
  (四)至於異議人雖以系爭車輛維修手冊及車主手冊之記載，辯稱
    系爭車輛之時速不可能達186公里云云，然上開手冊上各檔
    位最高速限之建議，係在不損害引擎情況下，依各檔位之最
    高速限使用，以免損及車體之結構及引擎之運轉，有三陽工
    業股份有限公司99年7月14日（99）三工4QM字第450號函1份
    附卷可參，因此，依前開函文意旨，系爭車輛維修手冊及車
    主手冊之記載，係告知使用人在所記載速限建議下行駛，才
    不會損及車輛性能，並非代表系爭車輛之時速不可能達186
    公里，因此，亦難依此而為異議人有利之認定。
  (五)國道一號北向273.2公里、274.8公里處，設置「前有測速照
    相」告示牌，亦有內政部警政署國道公路警察局第四警察隊
    99年6月4日公警四交字第0990471042號函檢送照片多幀附卷
    可參，因此，本件舉發亦無違反道路管理處罰條例第7條之2
    第3項之情形，是移送機關指稱異議人有前述之違規行為，
    自堪認定。
五、綜上所述，異議人駕駛系爭車輛於前揭時、地，時速186公
    里，有超過規定最高時速60公里以上之違規行為，應堪認定
    。又異議人係系爭車輛之車主，亦有汽車車籍查詢1份附卷
    可參，則移送機關據以援引道路交通管理處罰條例第43條第
    4 項之規定，裁處異議人吊扣汽車牌照3個月之處分，核無
    違誤或不當；從而，本件異議為無理由，應予駁回。
六、據上論斷，應依道路交通管理處罰條例第87條第2項、道路
    交通案件處理辦法第19條，裁定如主文。
中    華    民    國    99    年    9     月    21    日
                      交通法庭  法  官  陳淑勤
以上正本證明與原本無異。
如不服本裁定應於送達後5日內向本院提出抗告狀。
                                書記官  謝國欽
中    華    民    國    99    年    9     月    21    日

司法院資訊處製作；財團法人民間司法改革基金會備份。
